【裁判字號】    92,上訴,423
【裁判日期】    920529
【裁判案由】    毒品危害防制條例
【裁判全文】
臺灣高等法院臺南分院刑事判決      九十二年度上訴字第四二三號  Ａ
      上  訴  人  臺灣雲林地方法院檢察署檢察官
      被      告  乙  ○  ○
      指定辯護人  本院公設辯護人  甲  ○  ○
右上訴人因被告違反毒品危害防制條例案件，不服臺灣雲林地方法院九十年度訴字第
四六二號中華民國九十二年三月十日第一審判決（起訴案號：臺灣雲林地方法院檢察
署九十年度偵字第三七五五號、第三七五八號、第四二二六號），提起上訴，本院判
決如左：
      主      文
上訴駁回。
      理      由
一、公訴意旨略以：被告乙○○由於同案被告楊木程（業經原審判處罪刑確定）以免
    費提供毒品予乙○○施用為誘因，而與之互為犯意聯絡，基於共同販賣第一級毒
    品海洛因之概括犯意，(一)於九月十一日十三時至十四時及同月十二日十九時至二
    十時許，推由乙○○攜帶第一級毒品海洛因至上開「大益保齡球館」前，以每包
    二千元之價格販賣海洛因予「文旭大哥」之男子，再由乙○○將販賣毒品所得之
    金錢交給楊木程。(二)又於九十年九月十四日晚間，乙○○又承前與楊木程共同販
    毒之犯意聯絡，受楊木程指示，先在其位於北港鎮○○路街尾堤防附近，自另一
    名與渠等有共同販賣第一級毒品犯意聯絡之不詳男子取得楊木程轉交之第一級毒
    品海洛因一包，旋余同日晚間七、八時許，持往渠等住處附近之北港大橋北端橋
    頭，等候綽號「文旭大哥」之買主出現。詎嘉義縣警察局竹崎分局鹿滿派出所警
    員早已接獲線報，稱「在北港大橋北端有毒品交易」，隨即前往該處埋伏，當場
    查獲乙○○，並扣得海洛因一包（警秤毛重０‧三七公克），因認被告乙○○違
    反毒品危害防制條例第四條第一項之共同販賣第一級毒品海洛因罪嫌云云。
二、按被告之自白，不得作為有罪判決之唯一證據，仍應調查其他必要之證據，以察
    其是否與事實相符，為刑事訴訟法第一百五十六條第二項所明定。所稱應調查其
    他必要之證據云者，並不侷限於此項自白確出於任意性而已，尤重在其有補強證
    據以擔保被告自白之真實性；亦即以補強證據之存在，藉以限制合法自白在證據
    上之價值，俾發現實質的真實。故即使被告之自白出於任意性，然若別無其他補
    強證據足以擔保其自白確與犯罪事實相符者，該自白仍非刑事訴訟法上得據之為
    認定被告犯罪事實之證據，當不得僅憑此而為被告不利之認定。（最高法院八十
    四年台上字第四七二八號判決參照）。
三、公訴人認被告涉有被訴共同販賣第一級毒品海洛因之犯行，無非係以：(1)被告於
    警訊、偵查時自白此部分事實；(2)又警方於被告身上扣得安非他命一包；(3)證人
    馮永嵩證述警方接獲線報，得知北港大橋有毒品交易，被告獨自在橋頭等候，經
    警盤查因而查獲；(4)被告於原審審理時自承楊木程曾數次無償提供海洛因與其吸
    食；(5)被告楊木程確有多次販賣毒品之事時，足見楊木程具備提供販賣所需毒品
    、充分販賣管道及以少數毒品收買其他較無資力購買毒品之吸食者供其驅使之能
    力等語，為主要論據。
四、訊據被告乙○○堅決否認有何販賣安非他命之犯行，辯稱：為警查扣海洛因毒品
    係供自己施用等語。經查：
  (一)員警自被告身上查扣之海洛因一包，惟被告持有海洛因之原因甚多，或因自己吸
    食，或為轉交他人而持有，尚不得僅憑被告持有海洛因為警查扣一事，遽謂被告
    有共同販賣海洛因之實。
  (二)另證人即嘉義縣警察局竹崎分局鹿滿派出所主管馮永嵩雖證稱：是接獲線報前往
    北港大橋，經盤查被告始查獲其身上有海洛因一包等語（見原審卷第二三五至二
    三六頁），然該線民並未到現場指認被告是否即其所稱之販毒之人，自無法僅憑
    警方巧獲被告及被告身上之毒品一包，遽以推論被告乃線民所指稱之販毒之人。
  (三)又被告於原審及本院審理時自承楊木程曾經數次無償提供海洛因予其施用，以及
    楊木程確有多次販賣毒品之事實，惟上開事實亦無從推論被告有共同販賣海洛因
    之犯行。是上開事實，尚不得作為認定被告自白販賣海洛因之補強證據。
  (四)綜上所述，被告所辯尚非無可採，此外，復查無其他積極證據足資證明被告有何
    起訴意旨所指之犯行，即屬不能證明被告犯罪，既不能證明被告犯罪，依法應諭
    知無罪之判決。
五、原審以不能證明被告犯罪，諭知被告無罪，核無不合。檢察官上訴意旨仍執前詞
    指摘原判決採證不當，為無理由，應予駁回。
據上論結，應依刑事訴訟法第三百六十八條，判決如主文。
本案經檢察官羅清溪到庭執行職務。
中    華    民    國      九十二      年      五      月      二十九    日
                                  臺灣高等法院臺南分院刑事第二庭
                                      審判長法官  游    明    仁
                                            法官  陳    清    溪
                                            法官  蘇    重    信
右正本證明與原本無異。
檢察官如不服本判決，應於判決送達後十日內向本院提出上訴書。
                                      法院書記官  李    珍    鳳
中    華    民    國      九十二      年      五      月      三十      日


司法院資訊處製作；財團法人民間司法改革基金會備份。
